【裁判字號】    97,上訴,1321
【裁判日期】    971219
【裁判案由】    毒品危害防制條例等
【裁判全文】
臺灣高等法院臺南分院刑事判決  九十七年度上訴字第一三二一號
上訴人
即被告  甲○○
上列上訴人因毒品危害防制條例案件，不服臺灣雲林地方法院九
十七年訴字第四六四號，中華民國九十七年十月二十二日第一審
判決（起訴案號：臺灣雲林地方法院檢察署九十七年度偵字第九
七號），提起上訴，本院判決如下：
    主    文
上訴駁回。
    理    由
一、按「不服地方法院之第一審判決而上訴者，應向管轄第二審
    之高等法院為之。」「上訴書狀應敘述具體理由。」「上訴
    書狀未敘述上訴理由者，應於上訴期間屆滿後二十日內補提
    理由書於原審法院。逾期未補提者，原審法院應定期間先命
    補正。」刑事訴訟法第三百六十一條第一項、第二項、第三
    項分別定有明文。又第二審法院認為上訴書狀未敘述理由，
    或上訴有第三百六十二條前段之情形者，應以判決駁回之，
    同法第三百六十七條前段亦有明文規定。所謂不服第一審判
    決之具體理由，必係依據卷內既有訴訟資料或提出新事證，
    指摘或表明第一審判決有何採證認事、用法或量刑等足以影
    響判決本旨之不當或違法，而構成應予撤銷之具體事由，始
    足當之；倘僅泛言原判決認定事實錯誤、違背法令、量刑失
    之過重或輕縱，而未依上揭意旨指出具體事由，或形式上雖
    已指出具體事由，然該事由縱使屬實，亦不足以認為原判決
    有何不當或違法者，皆難謂係具體事由，俾與第二審上訴制
    度在請求第二審法院撤銷、變更第一審不當或違法之判決，
    以實現個案救濟之立法目的相契合，並節制濫行上訴（最高
    法院九十七年度台上字第八九二號判決參照）。是上訴人之
    上訴書狀雖敘述上訴理由，惟並未具體敘述第一審判決有何
    不當或違法情形，即與未敘述具體理由無異，所為上訴，即
    非適法。
二、按刑事訴訟法第三百四十八條第一項規定，上訴得對於判決
    之一部為之，未聲明為一部者，視為全部上訴，係指當事人
    之真意不甚明確時而言，用以確定其上訴之範圍，倘當事人
    之真意甚為明確，即無此項規定之適用。本件被告提起上訴
    ，雖未特別聲明僅就一部提起上訴，然其上訴書所述理由，
    悉僅侷限於販賣第一級、第二級毒品行為，未曾指摘原判決
    其餘有罪科刑部分（無故持有刀械部份，經原審判決有期徒
    刑六月），其自僅就販賣第一級、第二級毒品行為部分提起
    上訴，至為明確，合先敘明。
三、被告上訴理由略以：被告雖有吸毒惡習，但無販毒圖利，且
    有祖產漁塭數頃，並有正當之木工職業，雖不富裕，但衣食
    無缺，被告實無販毒必要。雖被告與林閔宏間確有共同吸食
    毒品數次，卻未曾向林閔宏收取一文錢，且依林閔宏於原審
    及偵查中所為供詞，亦說明二人共同吸食數次，並無金錢往
    來之買賣行為，為何原審法官依自由心證，仍判決被告販賣
    第一級、第二級毒品罪刑云云。
四、經查：原審以被告明知海洛因、甲基安非他命分別係毒品危
    害防制條例所列管之第一級、第二級毒品，均不得非法持有
    及販賣，竟於民國（下同）九十六年七、八月間（起訴書誤
    載為九十五、九十六年間），在嘉義市某網咖及塭底魚塭工
    寮旁之堤防附近，向真實姓名年籍不詳綽號「排骨」之成年
    男子購入第一級毒品海洛因及第二級毒品甲基安非他命後，
    基於販賣第一級及第二級毒品以營利之意圖，予以分裝，復
    於：(一)九十六年七、八月間，在其雲林縣水林鄉塭底村塭底
    三十七號住處（下稱塭底住處）、塭底魚塭工寮與塭底村某
    路旁等地，以第一級毒品海洛因每半錢新臺幣（下同）一萬
    元之價格，販賣予林閔宏十五次，其中三次並同時以每包五
    千元之價格販賣第二級毒品甲基安非他命予林閔宏，所得金
    額總計為十六萬五千元；(二)九十七年一月十日前一個月內（
    起訴書誤載為九十六年十一月至九十七年一月間），在雲林
    縣水林鄉瓊埔村某堤防旁，以每次六千元之價格，販賣第二
    級毒品甲基安非他命予李志成二次，所得金額總計為一萬二
    千元等犯行；係依被告於警偵訊之自白（見警卷第三頁反面
    、偵查卷第七、八頁）、證人林閔宏之偵訊證詞（見偵查卷
    第八十六頁），而證人林閔宏雖於原審翻異前詞改稱：其於
    偵訊時所稱之購買毒品數量，均未拿錢給被告云云（見原審
    第一二一、一二二、一二四頁），惟審酌證人林閔宏於案發
    當時及接受檢察官偵訊時之年齡均已年滿二十歲，係具相當
    生活智識經驗之成年人，對於「購買」毒品、「轉讓」毒品
    間之差別，當能輕易分別，另觀之證人林閔宏於偵訊中指證
    向被告購買第一級毒品海洛因及第二級毒品安非他命之時間
    、地點、數量、次數、價格及聯絡交易之方式等細節均詳細
    明確，且語意亦十分堅決肯定，因此該部分之證詞，並無矛
    盾及瑕疵，且核與一般施用毒品者向他人買受毒品之一般情
    況並無不同。苟被告並無販賣第一級毒品海洛因及第二級毒
    品甲基安非他命予林閔宏，證人林閔宏豈有於偵查中明確證
    稱係以「海洛因一次一萬重量約半錢，總共約有十五萬，約
    買了十五次，安非他命約買一萬五千，一次購五千，安非他
    命買了三次，都與海洛因一起買的」等語之理（見偵查卷第
    八十六頁）？更遑論證人林閔宏嗣另證稱被告交付其施用之
    毒品本錢須二、三萬元，故其欠被告二、三萬元等語（見原
    審卷第一二八頁）。是其該部分所為不利於被告之指證，實
    無不可採信之理。反觀證人林閔宏嗣後於原審審理所為翻異
    前供而有利於被告之證詞，本身卻有前後矛盾之現象，業如
    前述，堪認證人林閔宏於原審審理時所為之證述係基於人性
    之弱點所為迴護被告之飾詞，該部分之證述尚非真實可信。
    此外，扣案之原判決附表編號三所示毒品，經送法務部調查
    局濫用藥物實驗室鑑定結果，確為第一級毒品海洛因無訛，
    合計淨重五八．四六公克，空包裝總重十九．八四公克；另
    有第二級毒品甲基安非他命一．四五公克，空包裝重０．四
    九公克（復有淨重六．０八公克未發現含有法定毒品成分）
    ；扣案之原判決附表編號四所示毒品，經送內政部警政署刑
    事警察局鑑定結果，確為第二級毒品甲基安非他命，合計毛
    重十一‧五一公克，淨重六‧九一公克，驗後餘重六‧八公
    克等情，亦有法務部調查局濫用藥物實驗室九十七年三月三
    十日調科壹字第9723017380號鑑定書及內政部警政署刑事警
    察局九十七年四月十七日刑鑑字第0970048324號鑑定書、搜
    索扣押筆錄暨扣押物品目錄表二份、查獲照片八幀等證據，
    為其認定之依據，且依刑法第五十九條規定，以本件被告販
    賣毒品海洛因對象僅林閔宏一人，販賣海洛因所得合計僅十
    五萬元，依毒品海洛因之市價不菲，足認被告販賣毒品海洛
    因之數量非鉅，與大量販賣第一級毒品以賺取巨額利潤者，
    顯屬有別，是以被告販賣海洛因犯行情節而論，惡性尚非重
    大不赦，若以毒品危害防制條例第四條第一項所規定之法定
    本刑而科處最輕本刑無期徒刑，實屬情輕法重，在客觀上尚
    足以引起一般之同情，尚有堪資憫恕之處，酌量減輕其刑，
    且審酌被告尚無前科，有臺灣高等法院被告前案紀錄表附卷
    為證，素行尚可。惟毒品害人匪淺，一旦成癮，戒絕不易，
    非但對個人身體、健康之戕害至鉅，甚且禍延家庭及社會，
    造成嚴重社會問題，被告本身有施用第一級毒品及第二級毒
    品之行為，當知該毒品之危害性，竟不思以正當工作賺取金
    錢，為貪圖不法利益，而起意販賣毒品予不特定人，不僅破
    壞社會秩序，且對他人生命、身體健康及社會治安危害甚大
    ，及考量查獲被告販毒次數、時間、所獲利益，暨被告犯後
    於審理中否認販賣毒品犯行等一切情狀，分別量處如原判決
    主文所示之刑度。原判決理由中已詳述明確，核無違誤。被
    告以本案原審不採證人林閔宏於原審所為有利被告之證詞（
    即指稱二人間無金錢交易行為等語）為由提起上訴，惟證人
    林閔宏於原審所為有利被告之證詞為原判決所不採，業據原
    判決理由欄乙、二、(一)2.(2)敘明，以自由心證認部分證詞為
    可信，予以採擇，其餘證言為不實，加以摒棄，並詳為闡述
    其所以採取或捨棄一部之得心證理由，且核上訴人前開上訴
    理由之內容，僅稱其衣食無缺，無販毒必要，與林閔宏共同
    吸毒，並無金錢往來，並未就原判決如何不採證人林閔宏上
    開有利證詞有何瑕疵而為具體指摘，亦未依卷內既有訴訟資
    料或提出新事證，指摘或表明原審判決有何採證認事、用法
    或量刑等足以影響判決本旨之不當或違法，構成應撤銷之具
    體事由，堪認係未敘具體之理由，依首揭說明，其上訴自屬
    不合法律上之程式，應予駁回。並不經言詞辯論為之。
五、據上論斷，應依刑事訴訟法第三百六十七條前段、三百七十
    二條，判決如主文。
中    華    民    國    97    年    12    月    19    日
                  刑事第一庭審判長法官  黃  崑  宗
                                  法官  王  明  宏
                                  法官  蔡  長  林
以上正本證明與原本無異。
如不服本判決應於收受送達後10日內向本院提出上訴書狀，其未
敘述上訴理由者，並得於提起上訴後10日內向本院補提理由書（
均須按他造當事人之人數附繕本）「切勿逕送上級法院」。
                                書記官  李  培  薇
中    華    民    國    97    年    12    月    19    日


司法院資訊處製作；財團法人民間司法改革基金會備份。
